# 请教陈版主有关实际利率法的问题

提问人：chenlingao 时间：2013-12-19 19:23:16
陈版主，您好！A公司借款 1 亿，借款期限 5 年，采用实际利率计算利息。 1 年后提前偿还了其中的 4000 万元，因为提前偿还，所以银行罚息 10 万元。请问陈版主，对于该罚息是否需要调整未来期间的实际利率还是保持原实际利率不变该罚息直接计入当期财务费用？另外，对于自信托公司等借款，利息分为两部分，一部分是提前一次性支付（名称有可能叫利息，也有可能叫手续费之类的），另外一部分是按照一定的利率按季支付，请问陈版主对于此种情况是该采用实际利率法计算还是把该提前支付的费用或是利息计入当期损益，后期按照合同的名义利率计算利息？

回答人：chenyiwei
1 、此时的罚息 10 万元属于该金融资产的部分终止确认损益，应在提前还款当期计入损益，不影响剩余部分的实际利率计算。 2 、信托借款的融资费用要作为一个整体看待，因此这两部分都应在借款期间按实际利率法确认利息支出。不建议把提前支付的利息部分在支付时一次性计入损益，除非金额显著不重大，或者有证据表明这实际上是对贷款人同时提供的其他服务所支付的对价。

提问人：chenlingao 时间：2014-01-17 10:13:53
谢谢陈版主的精彩解答，还有个问题需要请教一下陈版主，就是由于借款部分提前偿还了，所以摊余成本变化了，对于此种变化，是保持原实际利率不变，将差额直接计入当期损益还是重新实际利率？我看 2009 年度的注会书上对于持有至到期投资部分提前偿还采用的保持实际利率不变将差额直接计入当期损益的做法，但是 2013 年注会书已经将此块内容删去了。

回答人：chenyiwei
因为采用摊余成本进行后续计量，所以在存续期间内实际利率保持不变。继续采用你所说的 2009 年注会书上的做法。

提问人：chenlingao 时间：2014-01-21 19:13:10
陈版主，您好！还有个问题需要咨询您：假设A公司于 2013 年 12 月 1 日借款 1000 万元（长期），利息自借款开始日起每 3 个月月末支付，该借款也适用实际利率法（实际利率法的实际利率周期为月）。假设第一个 3 个月末需要支付的利息为 30 万元，而按照实际利率法计算的第一个月的实际利率为 15 万元。请问陈版主对于此种情况A公司 2013 年 12 月 31 日的长期借款在报表上列示的金额该是多少？是直接列示为 1015 万（本金1000+实际利率 15 ）还是在长期借款列示为 1005 （本金1000+实际利率15-应付的利息30/3）、应付利息列示 10 万（30/3）?

回答人：chenyiwei
应是后一种情况，因为利息是“自借款开始日起每 3 个月月末支付”的，所以属于流动负债，本金属于非流动负债。